【裁判字號】    97,審易,1477
【裁判日期】    971031
【裁判案由】    恐嚇取財
【裁判全文】
臺灣桃園地方法院刑事判決            97年度審易字第1477號
公  訴  人  臺灣桃園地方法院檢察署檢察官
被      告  甲○○
上列被告因恐嚇取財案件，經檢察官提起公訴（97年度偵字第13
368 號），被告於準備程序進行中，就被訴事實為有罪之陳述，
經本院告知簡式審判程序意旨，並聽取當事人之意見後，本院合
議庭裁定依簡式審判程序審理，判決如下：
    主  文
甲○○共同意圖為自己不法之所有，以恐嚇使人將本人之物交付
，處有期徒刑捌月，減為有期徒刑肆月，如易科罰金，以新臺幣
壹仟元折算壹日；又共同意圖為自己不法之所有，以恐嚇使人將
本人之物交付，處有期徒刑捌月，減為有期徒刑肆月，如易科罰
金，以新臺幣壹仟元折算壹日。應執行有期徒刑陸月，如易科罰
金，以新臺幣壹仟元折算壹日。
    事  實
一、甲○○與劉明陽、藍熒暉（劉明陽、藍熒暉部分業經本院另
    行審結）及真實姓名、年籍不詳之成年人數名，於民國96年
    3 月17日凌晨某時，前往桃園縣中壢市○○路上「787 酒店
    」飲酒作樂，本欲藉機滋事以向店家索取財物，嗣乙○○到
    場調解並結帳，甲○○、劉明陽、藍熒暉等人始行離去。惟
    甲○○、劉明陽、藍熒暉及真實姓名、年籍不詳之成年人十
    幾名，竟基於意圖為自己不法所有之恐嚇取財之犯意聯絡，
    於同日（17日）晚間11時許，攜帶不具有殺傷力之黑色手槍
    、子彈、刀械及球棒，共同前往桃園縣中壢市○○○路528
    號乙○○所經營之「捷渼汽車美容SPA 館」（以下稱洗車場
    ），劉明陽以乙○○介入「787 酒店」之調解，使渠等無法
    藉機滋事向酒店索取款項為由，要求乙○○賠償其等之損失
    ，藍熒暉並持上開黑色手槍指向乙○○及其妻陳詩晴，致乙
    ○○、陳詩晴心生畏懼，劉明陽乃要求乙○○支付新臺幣（
    下同）10萬元，以解決渠等已糾集兄弟卻無法對「787 酒店
    」砸店，而無法向該酒店索取款項之損失，甲○○隨即取出
    空白本票，乙○○迫於無奈簽立面額10萬元本票2 張後，交
    由甲○○取走，嗣隔日（18日）上午8 時許，仍在「捷渼汽
    車美容SPA 館」之劉明陽突取出上開黑色手槍，在洗車場後
    方對空射擊後，始夥同現場人士離去，留下已擊發之子彈彈
    殼1 顆。甲○○、劉明陽、藍熒暉復基於意圖為自己不法所
    有之恐嚇取財之犯意聯絡，於96年3 月18日晚間11時許，以
    解決上開本票債務為藉口，由劉明陽撥打電話給乙○○及陳
    詩晴，指示乙○○夫婦至新屋交流道載甲○○，約在桃園縣
    中壢市儷灣汽車旅館602 號房見面。雙方見面後，藍熒暉即
    表示渠等已經無錢花用，要求乙○○向在場綽號「貴貴」之
    張憲昌（無犯意聯絡）借款10萬元，以清償上開本票債務，
    乙○○夫妻因見房間桌上擺放上開黑色手槍，且甲○○、劉
    明陽、藍熒暉人多勢眾，已心生畏懼，為求脫身，遂由乙○
    ○簽立面額10萬元之本票1 紙並由陳詩晴背書後，將本票交
    予張憲昌，張憲昌交付現金予乙○○，乙○○再將現金10萬
    元交付予劉明陽，乙○○夫妻始得離去，藍熒暉事後並分得
    1 萬元。
二、案經臺灣桃園地方法院檢察署檢察官自動簽分偵查起訴。
    理  由
一、本案被告甲○○所犯均為死刑、無期徒刑或最輕本刑為3 年
    以上有期徒刑以外之罪，其於本院準備程序中就前揭被訴事
    實均為有罪之陳述，經本院告知簡式審判程序之旨，並聽取
    當事人意見後，本院合議庭依刑事訴訟法第273 條之1 第1
    項規定，裁定由受命法官獨任進行簡式審判程序，合先敘明
    。
二、前開犯罪事實，業據被告甲○○於本院審理中坦承不諱，核
    與共犯劉明陽、藍熒暉於警詢、檢察官偵訊、本院另案審理
    時供承情節相符，且據證人即被害人乙○○、陳詩晴、證人
    張憲昌、證人即內政部警政署刑事警察局鑑識科警員姚景岳
    分別或於警詢、檢察官偵訊、或於本院另案審理中證述詳實
    ，且有內政部警政署刑事警察局96年5 月3 日刑鑑字第0960
    051173號槍彈鑑定書、0000000000通聯記錄、0000000000通
    聯記錄、0000000000通聯記錄、787 酒店消費證明、嫌犯照
    片、捷渼汽車現場採證照片、案發相關位置圖、桃園縣大園
    鄉○○○路378 號照片2 張、本票3 張、內政部警政署刑事
    警察局96年10月24日刑鑑字第0960159392號函、臺灣桃園地
    方法院檢察署公務電話記錄單等在卷可稽，足徵被告自白與
    事實相符，本件事證明確，被告犯行堪以認定。
三、按「本票為設權證券，其權利之發生必須作成證券；本票亦
    屬有價證券，其權利之行使或處分必須占有該證券。是本票
    權利之發生、行使及處分既與證券之作成或占有具有不可分
    離之關係，自亦具有「物」之性質，而得為竊盜罪（刑法第
    320 條第1 項）、詐欺取財罪（刑法第339 條第1 項）、強
    盜取財罪（刑法第328 條第1 項）或恐嚇取財罪（刑法第34
    6 條第1 項）等犯罪之客體，非僅單純之權利或財產上之利
    益」，最高法院著有89年度台上字第3724號判決可參。查被
    告甲○○與劉明陽、藍熒暉三人基於犯意聯絡，於96年3 月
    17日晚間11時許，共同恐嚇被害人乙○○，致渠心生畏懼而
    開立面額10萬元之支票2 紙；於同年月18日晚間11時許，被
    告甲○○與劉明陽、藍熒暉三人又基於犯意聯絡，共同恐嚇
    無償還義務之被害人乙○○、陳詩晴，致渠等心生畏懼而分
    別由乙○○開立面額10萬元之支票1 紙，並由陳詩晴背書後
    交予與張憲昌，核被告甲○○上開所為，均係犯刑法第346
    條第1 項之恐嚇取財罪。被告甲○○與共犯劉明陽、藍熒暉
    及真實姓名、年籍不詳之成年人十幾名，就上開96年3 月17
    日晚間11時許之恐嚇取財犯行；被告甲○○與共犯劉明陽、
    藍熒暉就上開96年3 月18日晚間11時許之恐嚇取財犯行，均
    有犯意聯絡及行為分擔，均為共同正犯。被告甲○○於96年
    3 月17日晚間11時許及同年月18日晚間11時許，均以一行為
    ，同時對乙○○、陳詩晴為恐嚇取財之犯行，均為想像競合
    犯，均應從一重之恐嚇取財罪處斷。被告甲○○上開2 次之
    恐嚇取財行為，犯意各別，行為互殊，應予分論併罰。爰審
    酌被告甲○○迭以恐嚇方式逼迫被害人等或簽立本票或交付
    現金，除造成被害人及其家屬心理上恐怖畏懼外，更嚴重危
    害社會秩序，兼衡其犯罪動機、目的、手段、恐嚇取財所獲
    利益、於本院審理時坦承犯行等一切情狀，分別量處如主文
    所示之刑。末查，本案被告所為恐嚇取財罪之犯罪時間均在
    96年4 月24日以前，均合於中華民國九十六年罪犯減刑條例
    第2 條第1 項第3 款所定之減刑要件，爰分別減其宣告刑二
    分之一，並定其應執行之刑，同時諭知易科罰金之折算標準
    。
據上論斷，應依刑事訴訟法第273 條之1 第1 項、第299 條第1
項前段，刑法第28條、第346 條第1 項、第55條、第51條第5 款
、第41條第1 項前段、第2 項，刑法施行法第1 條之1 第1 項、
第2 項前段，中華民國九十六年罪犯減刑條例第2 條第1 項第3
款、第7 條、第9 條、第10條第1 項，判決如主文。
本案經檢察官蔡如惠到庭執行職務。
中    華    民    國    97    年    10    月    31    日
                        刑事庭    法  官  劉為丕
以上正本證明與原本無異。
如不服本判決，應於判決送達後10日內向本院提出上訴狀（應附
繕本），其未敘述上訴理由者，應於上訴期間屆滿後20日內補提
理由書狀於本院，上訴於臺灣高等法院。
                                  書記官  陳淑瓊
中    華    民    國    97    年    10    月    31    日
附錄本案論罪科刑法條：
中華民國刑法第346 條
（單純恐嚇罪）
意圖為自己或第三人不法之所有，以恐嚇使人將本人或第三人之
物交付者，處6月以上5年以下有期徒刑，得併科1千元以下罰金
。
以前項方法得財產上不法之利益，或使第三人得之者，亦同。
前二項之未遂犯罰之


司法院資訊處製作；財團法人民間司法改革基金會備份。
